【裁判字號】    89,易,438
【裁判日期】    890512
【裁判案由】    誣告
【裁判全文】
臺灣桃園地方法院刑事判決                          八十九年度易字第四三八號
    公  訴  人    臺灣桃園地方法院檢察署檢察官
    被      告    乙○○
    選任辯護人    甲○○
右列被告因誣告案件，經檢察官提起公訴（八十八年度偵字第九七二五號），本院判
決如左：
        主  文
乙○○未指定犯人，而向該管公務員誣告犯罪，處有期徒刑參月，如易科罰金以參佰
元折算壹日。
        事  實
一、乙○○係車牌號碼Ｐ８—０９３５號自用小客車車主，明知該車已於民國（下同
    ）八十七年十月一日贈與丁○○（原名張簡淑貞），並未遺失，詎乙○○竟意圖
    使不特定人受刑事處分而未指定犯人，於八十八年三月二十三日十三時許，至桃
    園縣警察局桃園分局埔子派出所，謊稱上述汽車於同年月十七日十三時許，在桃
    園縣桃園市○○○街與同德七街口失竊，而使該派出所填具桃園縣警察局受理各
    類案件紀錄表，請求依法偵辦竊盜罪嫌，誣告不特定之人犯竊盜罪。嗣於同年四
    月十四日二十二時三十分許，丁○○駕駛上開汽車，在桃園縣中壢市○○路二六
    五號前，為警誤為嫌犯查獲，循線查悉上情。
二、案經被害人丁○○訴由桃園縣警察局中壢分局報請台灣桃園地方法院檢察署檢察
    官偵查起訴。
        理  由
一、訊據被告乙○○固不否認有向該管司法機關申告汽車失竊之事實，惟矢口否認有
    誣告之犯行，辯稱：該車雖曾贈與被害人丁○○，惟該贈與契約書已經收回，該
    車亦未再讓被害人使用，該車確實是遭竊云云。惟查：（一）右揭犯罪事實，業
    據被害人指訴綦詳，並有贈與契約書乙紙附卷可稽，又被告於偵查中提示卷附被
    害人所提出之贈與契約書時，亦自承其上之簽名應為其所簽署，再經與被告警訊
    筆錄之簽名初步比對，互核相符，是被告既簽署贈與契約將該車贈與被害人，該
    車由被害人占有使用中，係屬必然，則被告所稱未再讓被害人使用該車即與實情
    不符。縱然事後被害人將該車轉讓予第三人丙○○，並授權丙○○在契約書上簽
    名，並不影響被告將該車贈與被害人之效力。（二）又該車自八十七年十月一日
    起已由被害人丁○○使用，再由被害人丁○○再轉讓予第三人丙○○使用，亦據
    證人陳昀瑋於警訊中證述屬實，核與被害人與證人丙○○供述之情節相符，是該
    車確由被害人所占有使用中，被告並未占有，已甚明確。再被告所提出之證人潘
    信二雖亦證稱：曾於八十八年一月中旬左右見被告使用該車，然被害人丁○○於
    與被告分手取得該車後，曾將該車借予被告使用約一個月，業經證人於本院審理
    中證述甚詳（詳見本院八十九年死月二十八日審理筆錄），亦為被告所不否認，
    證人潘信二之證詞尚無法證明被告有合法使用該車之權利。此外，系爭自用小客
    車若確仍由被告所擁有，被告何須再向證人丁○○借用？（三）被告於警訊及偵
    查中，一再爭執該車係由何人於何時占有使用，對於被害人如何竊取其車反而隻
    字未提，亦不感訝異，顯對於該車係由被害人占有使用一情了然於胸，被告明知
    該車並未失竊，猶然向該管司法機關申告，其有誣告之犯意已屬明確。綜上所述
    ，被告所辯各節，顯不足採信，被告犯行堪以認定，應依法論科。
二、核被告乙○○所為，係犯刑法第一百七十一條第一項之誣告罪。爰審酌被告犯罪
    之動機、目的、手段、品行、智識程度、所生危害及犯罪後之態度等一切情狀，
    量處如主文所示之刑，並諭知易科罰金之折算標準示懲。
據上論斷，應依刑事訴訟法第二百九十九條第一項前段，刑法第一百七十一條第一項
、第四十一條，罰金罰鍰提高標準條例第一條前段、第二條，判決如主文。
本案經檢察官魏雯祈到庭執行職務。
中        華        民          國    八十九  年    五    月    十二    日
                                臺灣桃園地方法院刑事第二庭
                                    法  官  張  益  銘
右正本證明與原本無異。
如不服本判決，應於判決送達後十日內向本院提出上訴狀( 應附繕本 )，上訴於
臺灣高等法院。
                                    書記官   黃文琪
中        華        民        國   八十九   年   五   月    十五    日
附錄本案論罪科刑法條全文
刑法第一百七十一條第一項
未指定犯人，而向該管公務員誣告犯罪者，處一年以下有期徒刑、拘役或三百元以下
罰金。


司法院資訊處製作；財團法人民間司法改革基金會備份。
